臺灣高雄地方法院刑事判決　　　　　　　94年度訴字第2446號
公　訴　人　臺灣高雄地方法院檢察署檢察官
被　　　告　甲○○
指定辯護人　本院公設辯護人丁○○
上列被告因強盜案件，經檢察官提起公訴（94年度偵字第11796
號），本院判決如下：
    主  文
甲○○意圖為自己不法之所有，攜帶兇器，以強暴、脅迫至使不
能抗拒，而取他人之物，累犯，處有期徒刑捌年陸月。扣案開山
刀壹把（含刀鞘）、漁夫帽壹頂均沒收。
    事  實
一、甲○○前於民國89年間，因違反懲治盜匪條例案件，經本院
    以89年度訴字第177 號判處有期徒刑3 年6 月，嗣經臺灣高
    等法院高雄分院以89年度上訴字第525 號撤銷改判，仍判處
    有期徒刑3 年6 月確定，於93年6 月8 日縮刑期滿執行完畢
    。詎猶不知悔改，因先前在高雄縣鳥松鄉○○村○○路195
    號「巨蛋超商」內打玩電動玩具花盡新臺幣（下同）20,000
    至30,000元，竟意圖為自己不法之所有，於94年5 月7 日12
    時30分許，攜帶其所有客觀上足以威脅人之生命、身體安全
    之開山刀（非屬槍砲彈藥刀械管制條例第4 條所規範之刀械
    ）1 把（含刀鞘），獨自騎乘向不知情之黃盈慈所借車牌號
    碼PR3-179 號重型機車，前往上開「巨蛋超商」，並於同日
    12 時50 分許，將前開開山刀藏置於衣服內，並戴上口罩及
    漁夫帽以遮掩容貌，進入上開超商。此時店員丙○○見有人
    進入超商，正欲走向超商櫃臺內，甲○○即上前以手將丙○
    ○推入櫃臺內，以此強暴之方式，並同時以台語「進去！」
    喝令丙○○進入櫃臺，丙○○見狀後因當時在店內其他打玩
    電子遊戲機台之客人距離櫃臺尚遠，且無法直接看到櫃臺，
    致使丙○○心生畏怖無法抗拒，而聽其命令進入櫃臺內側，
    任由甲○○打開櫃臺內抽屜搜取財物。甲○○為阻止丙○○
    反抗，接續取出身上之開山刀取出放置於櫃臺上，以此脅迫
    方式警告丙○○不得妄動，丙○○見甲○○手中持刀，恐遭
    傷害，而益發不能抗拒，遂由甲○○繼續將其他抽屜打開取
    走其內現金共計5 萬餘元（正確金額不詳），甲○○得手後
    隨即騎乘機車逃逸。嗣於同日13時39分許，在高雄縣鳥松鄉
    埔村發生車禍，甲○○即棄車逃逸。經警前往車禍現場處
    理，始循線查獲上情，並在甲○○住處及埔村松埔路大茂
    橋圳溝內扣得甲○○所有供強盜犯罪用之上揭開山刀1 把、
    漁夫帽1 頂、休閒鞋1 雙。
二、案經高雄縣政府警察局仁武分局報請臺灣高雄地方法院檢察
    署檢察官偵查起訴。
    理  由
壹、程序方面
  (一)證人黃盈慈於警詢中所為陳述，本屬審判外之陳述，然因其
    等所為陳述內容，係有關被告甲○○所騎乘機車為何人所有
    ，與本件強盜犯行之待證事項，並無直接關連，故無傳聞證
    據法則之適用。
  (二)證人丙○○於警詢中之陳述無證據能力：
  1.按被告以外之人，於審判外之言詞或書面陳述，除法律有規
    定者外，不得作為證據；又被告以外之人（包括證人、鑑定
    人、告訴人、被害人及共同被告等）於檢察事務官、司法警
    察官或司法警察調查中所為之陳述，與審判中不符時，其先
    前之陳述具有較可信之特別情況，且為證明犯罪事實存否所
    必要者，得為證據，刑事訴訟法第159 條第1 項、第159 條
    之2 分別定有明文。是被告以外之人於司法警察（官）調查
    中所為之陳述，依刑事訴訟法第159 條第1 項規定，係屬傳
    聞證據，原則上無證據能力，惟如該陳述與審判中不符時，
    其先前之陳述具有較可信之特別情況，且為證明犯罪事實存
    否所必要者，依同法第159 條之2 規定（即刑事訴訟法第15
    9 條第1 項所指之「除法律有規定者外」），始例外認為有
    證據能力；如該陳述與審判中相符時，因該陳述並不符合刑
    事訴訟法第159 條之2 有關傳聞例外之規定，故不得作為認
    定本案犯罪事實有無之證據，此時，當以其於審判中之陳述
    作為證據。另所謂「前後陳述不符」之要件，應就前後階段
    之陳述進行整體判斷，以決定其間是否具有實質性差異，惟
    無須針對全部陳述作比較，陳述之一部分有不符，亦屬之，
    合先敘明。
  2.關於證人丙○○於警詢中之陳述部分，因屬審判外之陳述，
    為傳聞證據，惟其陳述整體而言，核與其於本院審判中之陳
    述相符，是其餘警詢中之陳述並不符合刑事訴訟法第159 條
    之2 有關傳聞例外之規定，不得作為認定本案犯罪事實有無
    之證據，並無證據能力，此時，當以證人丙○○於審判中之
    證述作為證據。
  (三)證人即警員所製作之扣押筆錄、扣押物品目錄表有證據能力
    ：
    本件附於警卷上由警員製作之扣押筆錄、扣押物品目錄表，
    此等由證人即警員於審判外之書面陳述，其性質雖屬傳聞證
    據；惟上開證人未再於法院審理中為陳述，且查無符合同法
    第159 條之1 至之4 等前4 條之情形，而證人所為上開書面
    之內容，業經當事人於本院審判程序同意作為證據，審理時
    並提示並告以要旨，經檢察官及被告等人表示意見。當事人
    已知上述書面乃傳聞證據，均未於言詞辯論終結前對該等筆
    錄內容異議，依上開規定，證人於審判外之書面陳述應具有
    證據能力。
  (四)超商監視錄影器翻拍照片、犯案工具查獲地點照片有證據能
    力：
    傳聞法則乃對於被告以外之人於審判外之言詞或書面陳述，
    亦即針對被告以外之人於審判外以言詞或書面所為之供述證
    據而為之規範。前開照片乃以科學、機械之方式，對於所拍
    攝內容所為忠實且正確之記錄，性質上並非供述證據，應無
    刑事訴訟法第159 條第1 項規定之適用，又前開照片並查無
    不得為證據之狀況，自具有證據能力。
貳、實體方面
一、訊據被告甲○○對於上開犯罪事實坦承不諱，辯護人則以：
    被告並沒有大力推店員，且沒有表示要強盜之言語，僅是在
    搜刮財物時將開山刀放在櫃臺上，被告之行為並沒有使店員
    達到不可抗拒之程度等語資為被告辯護。查：
  (一)被告於上開時地攜帶開山刀，並戴上口罩及漁夫帽遮掩容貌
    ，進入「巨蛋超商」後，將證人丙○○推入櫃臺內側，致使
    其不能抗拒，即動手強取櫃臺抽屜內之現金，並將刀子放在
    櫃臺桌子上，又繼續搜取其他抽屜內之財物共計5 萬多元後
    逃逸之事實，經證人丙○○於本院審理時指訴綦詳，復有扣
    押筆錄、扣押物品目錄表各3 份、超商監視錄影器翻拍照片
    4 張、犯案工具查獲地點照片5 張附卷可稽，並有開山刀1
    把、漁夫帽1 頂、超商之監視器錄影光碟1 片扣案可資佐證
    。
  (二)本院當庭勘驗前開超商之監視器錄影帶結果：「被告戴一頂
    米色帽子進入超商，走到櫃臺旁邊的活動小門，被告推被害
    人進入活動小門及櫃臺內側，被告打開櫃臺內抽屜搜刮財物
    ，並將開山刀橫放置於櫃臺。被告繼續搜刮財物，被害人站
    在櫃臺內，被告搜刮完畢，拿起開山刀走出店外」等情，有
    勘驗筆錄在卷可憑，核與證人丙○○於本院審理時證稱：被
    告推我一下，以台語說「進去」示意要進入收銀機處，我進
    入之後，被告將刀子拿起來，放在櫃臺桌子上，他自己拿起
    袋子把財物放進入袋子內等語相符。又依證人丙○○前開證
    詞、被告於本院之自白及扣案開山刀之外型，堪認前開錄影
    帶內被告放置於櫃臺上之物體，應即為扣案之開山刀無訛，
    被告於案發當時確有持刀進入超商，以強暴之方式推證人丙
    ○○進入櫃臺內，使證人丙○○不能抗拒而強取櫃臺內財物
    ，復將身上開山刀取出放在櫃臺上，以此脅迫方式致證人丙
    ○○不能抗拒，任令其取走櫃臺內現金之事實，應可認定。
  (三)按強盜罪所施用之強暴、脅迫手段，祇須足以壓抑被害人之
    抗拒，使其喪失意思自由為已足，縱令被害人實際無抗拒行
    為，仍於強盜罪之成立，不生影響（最高法院30年上字第
    3023號判例可資參照）。被告所持之開山刀為鐵器材質，木
    質握柄長約11公分、刀鋒長約32.5公分、寬4.5 公分，刀鋒
    銳利成尖峰狀，客觀上對人之生命、身體具有殺傷力，業經
    本院勘驗在卷。依上開錄影帶之影像所示，被告將證人丙○
    ○推入櫃臺內，其後又將開山刀放置於櫃臺上，至被告搜刮
    財物完畢走出店外，證人丙○○均無反抗之動作，惟證人丙
    ○○是否因恐懼而不敢抗拒，此據證人丙○○於本院審理時
    證稱：（辯護人問：被告推你時候你有無辦法反抗？）沒有
    辦法，因為他推我進入，我是站在收銀機櫃臺裡面。（辯護
    人問：是否有想去抵抗？）有想，但是沒有辦法。（審判長
    問：適才你表示你想反抗，但是無法反抗是何意思？）當時
    我心裡想是否能找機會反抗，但事實上我是在櫃臺裡面，如
    果我反抗我不知道被告是否會拿刀子嚇我或是怎麼樣，因為
    我的出路被擋住等語綦詳，復參以被告攜帶開山刀之用意係
    要嚇店員，此據被告於本院審理時供明在卷。衡諸被告為1
    青年男性，先以強暴方式將證人丙○○推入櫃臺內側並同時
    喝令其「進去」，確定證人丙○○不敢反抗後，搜刮錢財，
    復將身上之開山刀取出放置於櫃臺以脅迫證人丙○○勿輕舉
    妄動，依該情節，無論於社會通常之人之認知或證人丙○○
    主觀感受，均足認證人丙○○當時已遭被告推入櫃臺內，又
    見被告亮出刀子，如不任由被告取走財物，勢將激怒被告而
    導致其以刀傷人之可能，客觀上已達使證人丙○○畏懼，而
    在身體上、精神上處於不能抗拒之狀態，應無足疑。辯護人
    辯以：被告所為係恐嚇取財云云，尚難酌採。
  (四)綜上所述，本件事證明確，被告犯行洵堪認定，應予依法論
    科。
二、核被告所為，係犯刑法第328 條第1 項之強盜罪而有同法第
    321條第1項第3款攜帶兇器之情形，應論以同法第330條第1
    項之攜帶兇器加重強盜罪。被告前於89年間，因違反懲治盜
    匪條例案件，經本院以89年度訴字第177 號判處有期徒刑3
    年6 月，嗣經臺灣高等法院高雄分院以89年度上訴字第525
    號撤銷改判，仍判處有期徒刑3 年6 月確定，於93年6 月8
    日執行完畢，有臺灣高等法院被告前案紀錄表1 份附卷可憑
    ，其前受有期徒刑之執行完畢後，5 年內再犯本件有期徒刑
    以上之罪，為累犯，應依刑法第47條之規定，加重其刑。爰
    審酌被告年富力強，僅因耽溺於電子遊戲，輸錢後心有不甘
    ，竟心生歹念，於光天化日之下以強暴方式及持開山刀強盜
    他人財物，嚴重破壞社會治安，本不宜寬貸，惟念其犯後尚
    能坦承犯行，表示悔意，且強盜所得之財物價值非鉅等一切
    情狀，量處如主文所示之刑，以示懲儆。扣案之開山刀1 把
    （含刀鞘）非屬槍砲彈藥刀械管制條例第4 條所規範之刀械
    ，其與漁夫帽1 頂，均為被告所有供本件犯罪所用之物，業
    據被告於本院審理時陳明在卷，併依刑法第38條第1 項第2
    款之規定，宣告沒收。另訊之被告當庭表示用以遮掩容貌之
    口罩1 個，業已丟棄，並未扣案，且非屬違禁物，為免將來
    執行困難，故不予宣告沒收。至白色休閒鞋1 雙，與本件強
    盜犯行無直接關連性，亦不予宣告沒收。
據上論斷，應依刑事訴訟法第299 條第1 項前段、刑法第330 條
第1 項、第47條、第38條第1 項第2 款，判決如主文。
本案經檢察官乙○○到庭執行職務。
中　　華　　民　　國　　94　　年　　9 　　月　　20　　日
                  鳳山刑事第1 庭審判長法　官  陳志銘
                                      法  官  林永村
                                      法  官  林芳華
以上正本證明與原本無異。
如不服本判決，應於判決送達後10日內，向本院提出上訴狀。
中　　華　　民　　國　　94　　年　　9 　　月　　21　　日
                                     書記官  賴佳慧
附錄本判決論罪之法條：
刑法第321條
犯竊盜罪而有左列情形之一者，處6 月以上、5 年以下有期徒刑
：
一  於夜間侵入住宅或有人居住之建築物、船艦或隱匿其內而犯
    之者。
二  毀越門扇、牆垣或其他安全設備而犯之者。
三  攜帶兇器而犯之者。
四  結夥三人以上而犯之者。
五  乘火災、水災或其他災害之際而犯之者。
六  在車站或埠頭而犯之者。
前項之未遂犯罰之。
刑法第330條
犯強盜罪而有第321 條第項各款情形之一者，處7 年以上有期徒
刑。
前項之未遂犯罰之。
